【裁判字號】    92,易,617
【裁判日期】    921125
【裁判案由】    贓物
【裁判全文】
臺灣屏東地方法院刑事判決                          九十二年度易字第六一七號
    被      告  丙○○
    選任辯護人  楊水柱
右列被告因贓物案件，經檢察官提起公訴（台灣高雄地方法院檢察署九十二年度偵字
第二０００四號），經台灣高雄地方法院判決管轄錯誤，移送本院審理，本院判決如
左：
      主  文
丙○○牙保贓物，處有期徒刑伍月，如易科罰金，以參佰元折算壹日。
      事  實
一、丙○○明知車牌號碼ＺＤ─７８９３三陽牌自小客車之車身（車身號碼ＭＦ０４
    １３７號，使用人為蘇太山，登記名義人為乙○○，於民國九十年八月二十日九
    時三十分許，在高雄市三民區○○○路七七六號前失竊）係來路不明之贓物，於
    九十年八月間，經戊○○之介紹，知悉丁○○（所涉故買贓物部分，業經不起訴
    處分）所有車牌號碼Ｊ９─７０２３之車輛（起訴書誤載為ＪＤ─７０２３）因
    車禍撞毀，引擎及車身亟須修理（車身號碼ＭＡ０１６７２），竟基於牙保贓物
    之犯意，居間與丁○○聯絡談妥價格後，以初估價新台幣（下同）八萬元，後追
    加為十三萬元，將丁○○之車輛轉介由綽號「五角」之「甲○○」修理（由高雄
    地方法院檢察署檢察官另案偵辦中），並代為收受頭期價金三萬五千元後，由綽
    號「五角」之甲○○以俗稱「借屍還魂」之方式，將車身號碼ＭＦ０４１３７車
    輛之車身，套裝於丁○○所有前開車輛上。後於同年九月間，丙○○告知丁○○
    該車已修復完畢，雙方約定於屏東縣林園鄉雙園大橋橋下某處取車，由兩名姓名
    年籍不詳之成年男子交車與丁○○，丁○○並當場交付尾款九萬五千元，嗣丁○○於九十一年九月五日十九時三十分許，在高雄市○○路四三二號地下二樓駕駛
    該車時為警當場查獲。
二、案經高雄市政府警察局報請台灣高雄地方法院檢察署檢察官偵查起訴，經台灣高
    雄地方法院判決管轄錯誤，移送本院審理。
      理  由
一、訊據被告丙○○矢口否認有何牙保贓物犯行，辯稱：丁○○之車輛非其所修理，
    其係介紹綽號「五角」之甲○○為丁○○修車，其不知所修復完成之車身係贓物
    云云，經查：
(一)、前揭丁○○被警方查獲之自小客車車身，原車身號碼為ＭＡ０１６７２，經電解
    後車身號碼顯現為ＭＦ０４１３７號，有照片四張附卷可參（警卷第三四至三五
    頁），而車身號碼ＭＦ０４１３７、車牌號碼ＺＤ─７８９３之三陽牌自小客車
    ，為被害人蘇太山所使用，登記名義人為乙○○，於九十年八月二十日九時三十
    分許，在高雄市三民區○○○路七七六號前失竊一節，業據被害人蘇太山於警訊
    、偵查時指訴綦詳（警卷第十四頁、偵查卷第九頁），並有車輛協尋（尋獲）證
    明單、車輛協尋（尋獲）電腦輸入單、贓物認領保管收據、車輛竊盜車牌失竊資
    料個別查詢報表各一紙（警卷第二八頁至第三十頁、第四一頁）附卷可稽，則丁○○所有車牌號碼Ｊ９─７０２３之自小客車，送修完成後所套裝之車身既為蘇
    太山所失竊車輛之車身，足認係屬贓物無誤。
(二)、丁○○所有車牌號碼Ｊ９─７０２３之自小客車因車禍撞毀車頭及引擎，亟需修
    理，並經由戊○○之介紹，由丙○○與丁○○接洽修車事宜，於車輛修理過程，
    從估價、拖吊至修理完成，均係丁○○與丙○○聯絡，丙○○再聯絡綽號「五角
    」之甲○○後，回覆丁○○，雙方並約定於屏東縣雙園大橋下交車，尾款九萬五
    千元，則由丁○○交付與前來交車之兩位年籍不詳成年男子等情，業據證人丁○○於本院審理時證述：戊○○給我丙○○的手機號碼，我跟丙○○聯絡，他請另
    外一位朋友去修車廠把車吊走、、、，車子拖走後，我出海一兩個禮拜回來，丙○○幫我打電話給他朋友，告訴我還要再等一兩個禮拜、、、、我船回來時，我
    有打電話給丙○○，他的朋友告訴我說，車子修好了，跟我約時間、地點、、、
    、，修理費用分兩部分，頭期款三萬五千元我帶到勞工公園交給丙○○，其他九
    萬五千元，我是帶到雙園橋下，交給兩個頭戴鴨舌帽的年輕人等語（本院卷第六
    一頁、第六二頁、第六五頁、第六二頁），核與證人戊○○證述：我把丙○○的
    電話給丁○○，讓他們聯絡，車子修好後是丁○○跟我講的，我載他去牽車，丙○○不在現場等語相符（本院卷第六八頁），且與被告丙○○所稱：（問：把車
    子轉給誰修？）之前我只知道他的綽號叫「五角」，後來查到電話，申請人是吳
    明樹，我問吳明樹，吳明樹告訴我「五角」就是甲○○、、、、，（問：實際有
    無跟「五角」接洽修車？）有。每次丁○○打給我，我就打給「五角」等語（本
    院卷第七十頁），相互符合，是足認丁○○之車係被告丙○○居間介紹與綽號「
    五角」之甲○○所修理，非被告丙○○所修理自明。
(三)、又被告丙○○雖係居間介紹綽號「五角」之甲○○為丁○○修車，然自始至終，
    均係丁○○與被告丙○○本人聯絡車輛修理過程，丁○○並無直接與綽號「五角
    」之甲○○聯繫，且從初估八萬元之修復費用，至追加至十三萬元，均係被告丙○○告知丁○○，頭期修復價金三萬五千元，亦係丁○○交付與被告丙○○等情
    ，業據證人丁○○證述：「（問：修理車之期間，有無與甲○○聯絡過？）沒有
    」、「（問：車子修理實際是交給丙○○還是交給甲○○？）聯絡丙○○由丙○○請人來拖吊，沒有和甲○○聯絡。」、「（問：錢實際交給何人？）分兩部分
    ，頭期款三萬五我帶到勞工公園交給丙○○，其他九萬五，我是帶到雙園橋下，
    交給兩個頭戴鴨舌帽的年輕人。」等語在卷（本院卷第六二至第六三頁），足徵
    被告丙○○所涉本件修車細節甚多，非僅單純介紹他人為丁○○修車而已。且丁○○之車輛因車頭及引擎毀損，所修復套裝車身號碼ＭＦ０４１３７號之車身，
    出廠年份為二０００年，於失竊之九十年八月二十日時，僅一年車齡，有車牌失
    竊資料個別查詢報表一紙（警卷第四一頁）可資參佐，而該車之車身，被害人蘇
    太山於警訊時陳稱現值約十五萬元等語（警卷第十五頁），上開市價或因個人之
    主觀判斷而有異，然丁○○所修復之部分除車身外，尚含引擎部分，則以丁○○
    車身及引擎嚴重受損情形，被告竟能僅以十三萬元之代價，居間介紹綽號「五角
    」之甲○○為其修復完竣，是該修理價格於客觀判斷上，顯然過低，與市場行情
    顯不相當，客觀上已足以使人對丁○○車輛修復完成後套裝之車身來源起疑。況
    被告前曾經營汽車保養場，已據證人戊○○證述及被告供承屬實（本院卷第六七
    頁、第七一頁），足見被告對於汽車之認識顯然高於常人，就丁○○修復完成之
    車身係來源不明之贓物，實難委為不知。參以上開車輛修復過程，丁○○並不知
    係於何處修理，交車時亦非如一般修車方式，由丁○○親至修車場取車，而係約
    定於屏東縣雙園橋下交車，此均與正常修車方式有違，以被告丙○○涉入本件修
    車過程程度之深及其個人知識經驗，對於該車身係贓物一情，顯不可能不知情。
(四)、再被告於警訊及偵查中一味遮掩，急忙撇清曾居間介紹綽號「五角」之甲○○為
    丁○○修車，及曾收受丁○○之三萬五千元之事，辯稱：是丁○○與甲○○聯絡
    處理，其並無收受丁○○之三萬五千元云云，於本院審理中經丁○○及戊○○到
    庭證述後，始改稱：每次丁○○打電話來，其就打電話給「五角」，三萬五千元
    其有經手，但是交給修車的人等語，則被告就其是否居間聯絡修車事宜及收受三
    萬五千元一事，反覆變更其辯詞，益見其心虛卸責之情。
(五)、綜上，被告居間介紹綽號「五角」之甲○○為丁○○修車，應知悉丁○○所修復
    完成車輛之車身係來源不明之贓物，至為灼然，本件事證明確，被告所辯均係卸
    責之詞，委無足採，其牙保贓物犯行洵堪認定。
二、核被告所為，係犯刑法第三百四十九條第二項之牙保贓物罪，公訴意旨認係寄藏
    贓物罪，容有誤會。而按寄藏贓物係為他人受寄保管贓物，與牙保贓物係居間介
    紹買賣贓物之法律構成事實固有不同，然本件起訴被告約定為丁○○修復損害之
    車輛，而丁○○付費取得者為以贓車車體套裝於原車之借屍還魂車之基本社會事
    實並無變更，起訴之基本社會事實既屬同一，自應由本院變更起訴法條而為審判
    。爰審酌被告居間牙保贓物，助長贓車解體集團歪風，所為有害被害人追回贓物
    ，及犯後否認犯罪，未有悔意等一切情狀，量處如主文所示之刑，並諭知易科罰
    金之折算標準，以資懲儆。
據上論斷，應依刑事訴訟法第二百九十九條第一項前段、第三百條，刑法第三百四十
九條第二項、第四十一項第一項前段，罰金罰鍰提高標準條例第一條前段、第二條，
判決如主文。
本案經檢察官何克昌到庭執行職務。
中      華      民      國      九十二      年    十一    月    二十五  日
                                      臺灣屏東地方法院刑事第三庭
                                          審判長法  官   蔡國卿
                                                法  官   李淑惠
                                                法  官   柯雅惠
右正本證明與原本無異。
如不服本判決應於收受本判決送達後十日內向本院提出上訴書狀，其未敘述上訴理由
者，並得於提起上訴後十日內向本院補提理由書狀（均須按他造當事人之人數附繕本
 ）「切勿逕送上級法院」
                                                書記官   葉祝君
中      華      民      國      九十二      年    十一    月    二十五  日
附錄
中華民國刑法第三百四十九條第二項
搬運、寄藏、故買贓物或為牙保者，處五年以下有期徒刑、拘役或科或併科一千元以
下罰金。


司法院資訊處製作；財團法人民間司法改革基金會備份。
